臺灣臺中地方法院刑事判決　　　　　　　　　　　　九十三年度易字第二一八九號
　　公　訴　人　臺灣臺中地方法院檢察署檢察官
　　被　　　告　丙○○
右列被告因詐欺案件，經檢察官提起公訴（九十三年度偵字第一０二三七號），本院
判決如左：
    主  文
丙○○幫助意圖為自己不法之所有，以詐術使人將本人之物交付，處有期徒刑參月，
如易科罰金，以參佰元折算壹日。
    事  實
一、丙○○預見不詳姓名成年人取得他人金融帳戶之存摺、印章及提款卡（包括密碼
    ），可能利用取得之帳戶作為詐欺取財匯款使用，且其發生並不違背其本意，竟
    基於幫助不詳姓名成年人之不確定故意，先於民國九十二年三月五日，至台中文
    心路郵局申請設立第０二０四八二號帳戶，取得存摺及提款卡後，再於九十二年
    三月十四日前之不詳時間，在不詳地點，將其所有上開郵局帳戶之存摺、印章及
    提款卡（包括密碼），交予不詳姓名成年人使用。該不詳姓名成年人取得丙○○
    所有上開郵局帳戶之存摺、印章及提款卡後，即意圖為自己不法所有，於九十二
    年十月三十日，打電話至台南縣北門鄉戊○○家中，藉口介紹戊○○成為手機中
    盤商，並假裝託運手機予戊○○，要求戊○○支付貨款，使戊○○陷於錯誤，分
    別於九十二年十月三十日、同年月三十一日及同年十一月四日，前往北門郵局匯
    款新台幣（下同）五千元、六千元及一萬二千元至丙○○所有上開郵局帳戶（另
    利用提款卡轉帳五次至誠泰商業銀行新店分行第00000000000000
    0號不詳帳戶）。又在報紙上刊登虛偽之廉價販賣手機廣告，使丁○○、乙○○
    均信以為真，丁○○於九十二年十月三十一日前往高雄廣澤郵局匯款二千元至被
    告所有上開郵局帳戶；乙○○於九十二年十一月六日前往永和某郵局先後匯款二
    次各三千元至被告所有上開郵局帳戶。嗣因戊○○、丁○○、乙○○均未收到手
    機，始知受騙，而報警處理。
二、案經台中市警察局第五分局報請台灣台中地方法院檢察署檢察官偵查起訴。
    理  由
一、訊據被告丙○○否認幫助詐欺取財犯行，辯稱伊因打算出國去玩，才於九十二年
    三月五日，至台中文心路郵局申請設立第０二０四八二號帳戶，同時領取提款卡
    ，該帳戶伊從未使用過，伊將該帳戶存摺、印章及提款卡放在台中縣潭子鄉以前
    租處，密碼寫在存摺上，後來發現遺失，遺失時間忘記，伊未將該帳戶存摺、印
    章及提款卡交予任何人，發現遺失並未報案，也沒有辦理掛失手續云云，證人即
    被告之夫陳慶煌於偵查中亦證稱被告未將存摺出售，因要匯款給父母才申設上開
    郵局帳戶，開戶不久該存摺連伊退伍令同時丟掉，當時是搬家掉了云云，以附和
    其說。惟查右揭犯罪事實，業據被害人戊○○、丁○○、乙○○於警訊時指述綦
    詳，並有被害人提出之郵政國內匯款執據共六份，及中華郵政股份有限公司台中
    郵局九十三年六月二十四日中管字第０九三二一０一五四三號函附被告所有上開
    郵局帳戶之開戶資料、交易明細表在卷可稽。被告於警訊、偵查中係供稱伊原預
    定出國去玩，才申設上開郵局帳戶，該帳戶之存摺、印章及提款卡於九十二年間
    因搬家遺失云云；而在本院審理時則改稱伊將存摺、印章及提款卡放在台中縣潭
    子鄉以前租處遺失，遺失時間忘記云云，前後相異，復與證人陳慶煌於偵查中所
    供係要匯款給父母才申設上開郵局帳戶云云不符，已有可議。又證人陳慶煌於偵
    查中另稱九十二年一月至六月間，伊與被告同住彰化縣溪湖鎮等語，被告則自承
    從未使用上開郵局帳戶，而依卷附上開郵局帳戶開戶資料及交易明細表顯示，被
    告於九十二年三月五日申設上開郵局帳戶，並於九十二年三月十四日更換密碼後
    ，該帳戶內即陸續有不明資金往來，可徵上開郵局帳戶之存摺、印章及提款卡（
    包括密碼），於九十二年三月十四日更換密碼以前已由他人持有中，被告供稱上
    開郵局帳戶之存摺、印章及提款卡放在台中縣潭子鄉以前租處遺失云云，與事實
    乖違。況金融帳戶之存摺、印章、提款卡（包括密碼）係供自己存提款項使用，
    具專屬性，一般人無不妥善保管，揆諸經驗法則，不詳姓名成年人苟未徵得被告
    同意使用，焉會指示被害人戊○○、丁○○、乙○○匯款至被告所有上開郵局帳
    戶？而被告遺失專供己用之上開郵局帳戶之存摺、印章及提款卡（包括密碼），
    亦不可能未即時報警處理及辦理掛失手續，顯見被告所有上開郵局帳戶之存摺、
    印章及提款卡（包括款碼），確係被告於九十二年三月十四日前之不詳時間，在
    不詳地點，交予不詳姓名成年人使用。被告所辯及證人陳慶煌之證述係飾卸及迴
    護之詞，均不足採信。次查被告係六十九年二月二十五日出生之成年人，應具相
    當之社會經驗，對不詳姓名成年人何以須使用其所有上開郵局帳戶，豈能無疑？
    且自政府開放金融業申請設立以來，金融機構大量增加，使一般人申請存款帳戶
    極為容易、便利，故除非充作犯罪使用，一般並無使用他人金融帳戶之必要。而
    坊間新聞媒體，對於不肖犯罪集團，經常利用大量取得之金融帳戶，作為詐欺或
    恐嚇取財工具，亦多所報導，被告對此應知之甚詳，竟仍將其所有上開郵局帳戶
    之存摺、印章及提款卡（包括密碼），交予不詳姓名成年人使用，該不詳姓名成
    年人果據以為詐欺取財匯款之工具，被告自有幫助該不詳姓名成年人詐欺取財之
    不確定故意，本件事證明確，被告犯行已堪認定。
二、按刑法上之故意，以行為人對於構成犯罪之事實，包括犯罪客體、行為、結果等
    均有具體確定認識，並有意使其發生者為確定故意，而行為人對於構成犯罪之事
    實，雖無具體確定認識，然已預見其發生，而其發生不違背其本意者，則為不確
    定故意。又行為人基於幫助他人犯罪之意思，為促成他人犯罪而為犯罪構成要件
    以外之行為，為幫助犯。本件被告將其所有上開郵局帳戶之存摺、印章及提款卡
    （包括密碼），交予不詳姓名成年人，該不詳姓名人嗣據以作為詐欺取財匯款使
    用，此既不違背被告當初交付存摺、印章及提款卡（包括密碼）之本意，且係參
    與提供取得詐欺取財犯罪所得款項之工具，對此犯行施以助力，為詐欺取財罪構
    成要件以外之行為，應以詐欺取財罪之幫助犯論之。核被告所為，係犯刑法第三
    十條第一項、第三百三十九條第一項之幫助詐欺取財罪。被告係幫助不詳姓名成
    年人犯詐欺取財罪，為從犯，應依刑法第三十條第二項規定，按正犯之刑減輕之
    。爰審酌被告尚無前科紀錄（見卷附台灣高等法院被告全國前案紀錄表），預見
    不詳姓名成年人可能利用取得之金融帳戶作為詐欺取財之工具，仍將其所有上開
    郵局帳戶之存摺、印章、提款卡（包括密碼）交予不詳姓名成年人使用，危害社
    會治安、金融秩序，及其犯罪動機、目的、手段、犯罪後態度等一切情狀，處以
    如主文所示之刑，並諭知易科罰金之折算標準。
據上論斷，應依刑事訴訟法第二百九十九條第一項前段，刑法第三百三十九條第一項
、第三十條第一項前段、第二項、第四十一條第一項前段，罰金罰鍰提高標準條例第
一條前段、第二條，判決如主文。
本案經檢察官甲○○到庭執行職務。
中      華      民      國      九十三    年    十二    月      七      日
                      臺灣臺中地方法院刑事第八庭
                                審判長法  官  朱  光  國
                                      法  官  洪  俊  誠
                                      法  官  鍾  堯  航
右正本證明與原本無異。
如不服本判決，應於送達後十日內向本院提出上訴狀（須附繕本），上訴於台灣高等
法院台中分院。
                                      書記官
中      華      民      國      九十三    年    十二    月      七      日
附錄本案論罪科刑法條全文
刑法第三百三十九條第一項：
意圖為自己或第三人不法之所有，以詐術使人將本人或第三人之物交付者，處五年以
下有期徒刑、拘役或科或併科一千元以下罰金。
